臺北高等行政法院判決
　　　　　　　　　　　　　92年度訴字第05698號
　　　　　　　　　　　　　94.
原　　　告　甲○○
被　　　告　財團法人戒嚴時期不當叛亂暨匪諜審判案件補償基
　　　　　　金會
代　表　人　乙○○（董事長）
訴訟代理人　馬在勤律師
上列當事人間因戒嚴時期不當叛亂暨匪諜審判案件補償金事件，
原告不服行政院中華民國92年12月11日院臺訴字第0920093107號
訴願決定，提起行政訴訟。本院判決如下：
　　主  文
原告之訴駁回。
訴訟費用由原告負擔。
　　事  實
一、事實概要：
    原告於88年6月25日向財團法人戒嚴時期不當叛亂暨匪諜審判
    案件補償基金會（以下簡稱補償基金會）申請趙濟民戒嚴時
    期不當叛亂暨匪諜審判案件補償金。案經該會以92年5月16日
    （92）基修法己字第3012號函復原告，略以趙濟民意圖以非
    法之方法顛覆政府而著手實行，事證明確，確有實據，依申
    請當時戒嚴時期不當叛亂暨匪諜審判案件補償條例（以下簡
    稱補償條例）第8條第1項第2款規定，不予補償等語。原告不
    服，提起訴願，遭決定駁回，遂提起本件行政訴訟。
二、兩造聲明：
    (一)原告聲明求為判決：1.訴願決定及原處分均撤銷。並判命
                          被告應作成准予核發補償金之處分
                          。
                        2.訴訟費用由被告負擔。
　　(二)被告聲明求為判決：1.駁回原告之訴。
                        2.訴訟費用由原告負擔。
三、兩造之爭點：被告機關依申請當時戒嚴時期不當叛亂暨匪諜
                審判案件補償條例第8條第1項第2款規定不予補
                償原告？是否適法？
　　(一)原告主張之理由：
      1.前此向行政院訴願時曾言及：所云自白一節，實係法官
        審訊時趙君遭受酷刑逼供，在非自由意志下所出，受刑
        後身體所遭受之創傷，前已當庭展示，此種非法刑求所
        取得之自白，焉能用作判刑之依據；至證人及自首份子
        之證詞，純屬一面之詞，且未經對質，有無受審訊人員
        威脅利誘而巧為編織情事，似不無疑問？又，查獲林基
        玉之「工作指示」與「生活日記本」乙冊，其內容究竟
        如何，與趙君又有何關聯？均無確切事證，明示以對，
        如何令人甘服，以上附有律師辯護意旨書，以資佐證。
      2.今行政院決定書，未就前述當事人有利事實，進行徹底
        調查，科學求證，僅根據莫須有之片面之詞，入人於罪
        ，真乃欲加之罪，何患無詞，如此作為，天理何在！公
        道何存！
      3.難民與先夫趙濟民係結髮夫妻，同艱共苦，生活有年，
        深知其盡忠職守，熱愛國家，如有越軌非份之舉，豈有
        絲毫未察，而不予勸阻之理，先夫實係受「白色恐怖」
        之害，而蒙不白之冤，枉判死刑。今政府知所反省，對
        以往冤假錯案，竭力平反補償，伸張人權，故有「二二
        八事件」、「美麗島事件」、「戒嚴時期不當叛亂暨匪
        諜審判案件」平反補償等順天應人舉措，所謂「人在公
        門好修行」，尚祈仁人君子，善體天心，推己及人，為
        先夫伸張正義，主持公道，則無異功德一件！
　　(二)被告主張之理由：
      按經認定為叛亂犯或匪諜確有實據者，不得申請補償，為
      申請當時補償條例第8條第1項第2款所規定。查趙濟民、林
      基玉、高亨應等共同意圖以非法之方法顛覆政府而著手實
      行，經陸軍總司令部（53）年度明審字第001號判決判處死
      刑並執行，有該判決及死亡證書等影本可稽。又被告調閱
      趙濟民君等叛亂案卷證記載，趙濟民君於52年7月25日在陸
      軍總司令部軍法處之偵查中供稱「我曾經問過林基玉，他
      說，我是他（陳嘉保）的通信員。」、「問：你來台之後
      有無將被匪利用這段事報告長官？答：沒有，不敢報告。
      」、「問：你當時為何不將林基玉的身分報告趙先讓呢？
      答：是因為不明法令，拖家眷，怕影響前途，．．．。」
      等語；共同被告林基玉於同年月23日供稱：「問：你補名
      之後，是否常和趙濟民、高亨應聚會呢？答．我到台之後
      尚未補名字時，即在趙濟民家中與他二人聚會一次，轉達
      解吉嵩問候之外，並告訴他們香港方面指示我們三個編一
      小組，趙任組長，至少每月聚會一次，時常與解連繫。」
      、「問: 你來到臺灣之後吸收了幾個人？答：吸收了樊健
      南及軋文清，軋文清是樊健南吸收的。」等語：高亨應於
      同年月29日供稱「問：當時你有無加入共產黨？
      答：沒有，只填了一份申請表，大概是入黨申請表，．．
      ．。」、「問：匪王部長曾指示你們什麼任務？答：在吃
      飯時王匪曾講了一些話，歸納起來一、你們到臺之後要好
      好保護這個廠完整。二、替林基玉設法入境，安置在戰車
      工廠內。三、宣傳匪的寬大。」、「林基玉有一件西裝上
      衣，不合穿，叫我將它捎到臺北市中央日報社附近，轉送
      香港，因為你（指我）沒有工作表現，可以寫一點東西在
      裡邊。」、「我用白紙寫的內容是，我來臺之後沒有工作
      表現，實在是環境的關係，以後努力，並寫明裝甲兵兩個
      總隊在中部，兩個總隊在北部，將這塊紙縫在西裝招牌下
      ，將西裝交給上開地址一個年輕人，我親自送去的。」復
      於審理中供稱「西裝衣袋間裝有字條說，裝甲兵一、二、
      三、四總隊; 兩個在南，兩個在北，是我寫的。」證人李
      景賢於同年8月5日供稱：「林基玉曾說剛從香港來，現在
      有很重要的事請你幫忙，臺灣現在局勢很不好，共產黨對
      人們很好，可以替臺灣做點事，你們老百姓不要怕，共產
      黨已派定謝雪紅當臺灣省主席，待臺灣解放後，大家就可
      以安居樂業，看你是否願意出點錢來印單子，將來可以幫
      忙你；我說我沒有錢，我不能幫忙，．．．。」等語；樊
      健南於同年月6日供稱：「林基玉說他是共產黨東海部派來
      的，趙濟民及高亨應是一塊兒的，在行政系統上趙與高是
      我的長官，在組織內，他們要受我的領導。」等語，陸軍
      總司令部53年度明審字第001號及國防部53年度覆高准字第
      009號判決並認明獲案之工作指示與生活日記本各一冊，經
      前司法行政部調查局51年鑑丑字第1008號鑑定書鑑定為林
      基玉所親書。故趙濟民意圖以非法之方法顛覆政府而著手
      實行確有實據，乃不予補償，並無不妥。本件原處分應予
      以維持。
    理  由
一、原告經合法通知，未於言詞辯論期日到場，核無行政訴訟法
    第218條準用民事訴訟法第386條各款所列情形，爰依被告之
    聲請，由其一造辯論而為判決。
二、按「依現行法律或證據法則審查，經認定觸犯內亂罪、外患
    罪確有實據者」，不得申請補償，為申請當時補償條例第8條
    第1項第2款所明定。又「前項第2款之認定，由基金會設置審
    查小組就個案逐一審認之。」、「第2項審查小組，由學者專
    家、社會公正人士、法官、政府代表共同組成，不以董事為
    限，其中曾任或現任法官、檢察官、律師之人數，不得少於
    2分之1；其遴選方式及人選，由基金會報請行政院核備之。
    」、「基金會對於審查小組之決定，非經2分之1以上董事出
    席董事會，以出席董事3分之2以上同意，不得撤銷或變更之
    。但對審查小組之補償決定，基金會如為不利之變更，應移
    請審查小組再行審查。再行審查以1次為限。」分別為同條例
    第8條第2、3、4項所規定。
三、本件原告於88年6月25日向補償基金會申請趙濟民戒嚴時期不
    當叛亂暨匪諜審判案件補償金。案經該會以92年5月16日（92
    ）基修法己字第3012號函復原告，略以趙濟民意圖以非法之
    方法顛覆政府而著手實行，除有趙濟民與共同被告林基玉、
    高亨應、姜順清、軋文清在偵查中之自白外，並有證人李壽
    松、吳公懿、姜書瑋、葉道揚、白金良、李景賢與自首者樊
    健南之證詞，及獲案經鑑定為林基玉親筆之「工作指示」與
    「生活日記本」一冊佐證。趙濟民在大陸附匪後來臺工作，
    仍與匪方密切聯繫，並發展叛亂組織，事證明確。本件趙濟
    民共同意圖以非法之方法顛覆政府而著手實行確有實據，依
    申請當時補償條例第8條第1項第2款規定，不予補償等語。原
    告不服，提起訴願，遭決定駁回各情，有戒嚴時期不當叛亂
    暨匪諜審判案件補償金申請書、被告92年5月16日（92）基修
    法己字第3012號函、行政院92年12月11日院臺訴字第
    0920093107號訴願決定書等附卷可稽，堪認屬實。
四、原告循序起訴意旨略以：趙濟民乃原告之先失，係枉法判刑
    之受害者，原處分所稱之自白，係趙濟民君於法官審訊時遭
    酷刑逼供，於非自由意志下所為，此種非法刑求所取得之自
    白，焉能用作判刑之依據；至證人及自首者之證詞，純屬一
    面之詞，且未經對質，有無受審訊人員威脅利誘而巧為羅織
    ，似不無疑問？所查獲林基玉所書工作指示與生活日記本各
    一冊，其內容如何？與趙濟民有何關連，均無確切事證，難
    令甘服云云。
五、原告雖以上情為爭執；惟按被告依現行法律或證據法則審查
    ，認定觸犯內亂罪或外患罪確有實據，而不予補償之事件，
    申請人固得提起行政爭訟；惟行政法院所為司法審查，並非
    取代補償基金會或審查小組之功能，亦非重新進行原刑事案
    件之證據調查程序而重為審理，以避免由行政法院來行使刑
    事案件之再審程序，致有違立法設計。次按「犯罪事實應依
    證據認定之，無證據不得推定其犯罪事實。」、「被告之自
    白，非出於強暴、脅迫、利誘、詐欺、違法羈押或其他不正
    之方法，且與事實相符者，得為證據。」、「被告或共犯之
    自白，不得作為有罪判決之唯一證據，仍應調查其他必要之
    證據，以察其是否與事實相符。」刑事訴訟法第154條第2項
    、第156條第1項、第2項亦分別定有明文。而所謂補強證據，
    並非以證明犯罪構成要件之全部事實為必要，倘其得以佐證
    自白之犯罪非屬虛構，能予保障所自白事實之真實性，即已
    充分，又得據以佐證者，雖非直接可以推斷該被告之實施犯
    罪，但以此項證據與被告之自白為綜合判斷，若足以認定犯
    罪事實者，仍不得謂其非補強證據，最高法院73年台上字第
    5638號亦著有判例可參。查本件申請案，經被告審查後認趙
    濟民、林基玉、高亨應等共同意圖以非法之方法顛覆政府而
    著手實行，經陸軍總司令部（53）年度明審字第001號判決判
    處死刑並執行。又被告調閱趙濟民等叛亂案卷證，認定趙濟
    民在大陸附匪後來臺工作，仍與匪方密切聯繫，並發展叛亂
    組織，除有趙濟民與共同被告林基玉、高亨應、姜順清、軋
    文清在偵查中之自白外，並有證人李壽松、吳公懿、姜書瑋
    、葉道揚、白金良、李景賢與自首者樊健南之證詞，及獲案
    經鑑定為林基玉親筆之「工作指示」與「生活日記本」一冊
    佐證；參以趙濟民於52年7月25日在陸軍總司令部軍法處之偵
    查中供稱「我曾經問過林基玉，他說，我是他（陳嘉保）的
    通信員。」、「問：你來台之後有無將被匪利用這段事報告
    長官？答：沒有，不敢報告。」、「問：你當時為何不將林
    基玉的身分報告趙先讓呢？答：是因為不明法令，拖家眷，
    怕影響前途，．．．。」等語；共同被告林基玉於同年月23
    日供稱：「問：你補名之後，是否常和趙濟民、高亨應聚會
    呢？答．我到台之後尚未補名字時，即在趙濟民家中與他二
    人聚會一次，轉達解吉嵩問候之外，並告訴他們香港方面指
    示我們三個編一小組，趙任組長，至少每月聚會一次，時常
    與解連繫。」、「問: 你來到臺灣之後吸收了幾個人？答：
    吸收了樊健南及軋文清，軋文清是樊健南吸收的。」等語：
    高亨應於同年月29日供稱「問：當時你有無加入共產黨？答
    ：沒有，只填了一份申請表，大概是入黨申請表，．．．。
    」、「問：匪王部長曾指示你們什麼任務？答：在吃飯時王
    匪曾講了一些話，歸納起來一、你們到臺之後要好好保護這
    個廠完整。二、替林基玉設法入境，安置在戰車工廠內。
    三、宣傳匪的寬大。」、「林基玉有一件西裝上衣，不合穿
    ，叫我將它捎到臺北市中央日報社附近，轉送香港，因為你
    （指我）沒有工作表現，可以寫一點東西在裡邊。」、「我
    用白紙寫的內容是，我來臺之後沒有工作表現，實在是環境
    的關係，以後努力，並寫明裝甲兵兩個總隊在中部，兩個總
    隊在北部，將這塊紙縫在西裝招牌下，將西裝交給上開地址
    一個年輕人，我親自送去的。」復於審理中供稱「西裝衣袋
    間裝有字條說，裝甲兵一、二、三、四總隊; 兩個在南，兩
    個在北，是我寫的。」證人李景賢於同年8月5日供稱：「林
    基玉曾說剛從香港來，現在有很重要的事請你幫忙，臺灣現
    在局勢很不好，共產黨對人們很好，可以替臺灣做點事，你
    們老百姓不要怕，共產黨已派定謝雪紅當臺灣省主席，待臺
    灣解放後，大家就可以安居樂業，看你是否願意出點錢來印
    單子，將來可以幫忙你；我說我沒有錢，我不能幫忙，．．
    ．。」等語；樊健南於同年月6日供稱：「林基玉說他是共產
    黨東海部派來的，趙濟民及高亨應是一塊兒的，在行政系統
    上趙與高是我的長官，在組織內，他們要受我的領導。」等
    語，陸軍總司令部53年度明審字第001號及國防部53 年度覆
    高准字第009號判決並認明獲案之工作指示與生活日記本各一
    冊，經前司法行政部調查局51年鑑丑字第1008號鑑定書鑑定
    為林基玉所親書各情，有陸軍總司令部（53）年度明審字第
    001號判決書及死亡證書及相關偵審筆錄等影本附原處分卷
    可稽。原告主張之情，容屬主觀臆測或對法令之誤解，尚非
    可採。是被告依現行法律或證據法則審查，認定趙濟民意圖
    以非法之方法顛覆政府而著手實行，確有實據，不予補償，
    洵屬有據。
六、綜上所述，原告起訴論旨，並非可採。被告以依原判決及全
    案卷證筆錄，依現行法律或證據法則審查，認定趙濟民意圖
    以非法之方法顛覆政府而著手實行，確有實據，依當時補償
    條例第8條第1項第2款規定，決議不予補償，並無違誤，訴願
    決定，予以維持，亦無不合，原告仍執前詞，訴請撤銷，並
    請求判命被告應作成准予核發補償金之處分，為無理由，應
    予駁回。
據上論結，本件原告之訴為無理由，爰依行政訴訟法第218條、民
事訴訟法第385條第1項前段、行政訴訟法第98條第3項前段判決如
主文。
中    華    民    國    94    年    3    月    17    日
                  第六庭審判長法  官   林樹埔
                              法  官　 曹瑞卿
                              法  官　 許瑞助
上為正本係照原本作成。
如不服本判決，應於送達後20日內，向本院提出上訴狀並表明上
訴理由，如於本判決宣示後送達前提起上訴者，應於判決送達後
20日內補提上訴理由書（須按他造人數附繕本）。
中    華    民    國    94    年    3    月    17    日
                              書記官   吳芳靜
